臺灣橋頭地方法院刑事判決　　　　　　　 110年度訴字第51號
公　訴　人　臺灣橋頭地方檢察署檢察官
被　　　告　謝志偉



指定辯護人　張家禎義務律師
上列被告因毒品危害防制條例案件，經檢察官提起公訴（110 年
度偵字第633 號），本院判決如下：
    主  文
謝志偉共同犯販賣第二級毒品罪，累犯，處有期徒刑參年柒月。
未扣案販賣第二級毒品犯罪所得新臺幣伍佰元沒收，於全部或一
部不能沒收或不宜執行沒收時，追徵其價額。
    事  實
一、謝志偉明知甲基安非他命為毒品危害防制條例所規定之第二
    級毒品，不得持有、販賣，竟與莊佳欣（另案判處罪刑確定
    ）共同基於販賣第二級毒品以營利之犯意聯絡，先由莊佳欣
    於民國108 年9 月28日12時53分，持用門號0000000000號行
    動電話，與葉蘇麗霞持用之0000000000號行動電話聯絡毒品
    買賣事宜後，再由謝志偉提供第二級毒品甲基安非他命予莊
    佳欣持之前往高雄市○○區○○路000 號「千葉火鍋店」旁
    ，以新臺幣（下同）500 元之價格，販賣第二級毒品甲基安
    非他命1 小包與蘇麗霞，待莊佳欣交付毒品取得價金後，再
    將交易所得轉交與謝志偉。嗣因莊佳欣於另案供出毒品來源
    為謝志偉，經本院審理後依職權告發，始悉上情。
二、案經本院告發由臺灣橋頭地方檢察署檢察官偵查提起公訴。
    理  由
壹、證據能力之說明：
    按被告以外之人於審判外之言詞或書面陳述，屬傳聞證據，
    原則上不得作為證據；惟按被告以外之人於審判外之陳述，
    雖不符刑事訴訟法第159 條之1 至第159 條之4 之規定，而
    經當事人於審判程序同意作為證據，法院審酌該言詞陳述或
    書面陳述作成時之情況，認為適當者，亦得為證據，刑事訴
    訟法第159 條第1 項、第159 條之5 第1 項分別定有明文。
    查本判決所引用屬於傳聞證據之部分，均已依法踐行調查證
    據程序，且檢察官及被告、辯護人於本院審理時，均明示同
    意有證據能力（見本院卷第46頁），基於尊重當事人對於傳
    聞證據之處分權，及證據資料愈豐富愈有助於真實發現之理
    念，本院審酌該等證據作成時情況，並無違法取證之瑕疵，
    且無顯不可信之情形，以之作為證據應屬適當，自均有證據
    能力。
貳、實體部分
一、認定犯罪事實所憑之證據及理由
  ㈠上揭犯罪事實業據被告謝志偉於另案審理、偵訊及本院審理
    時均坦承不諱（影訴卷卷一第260 頁至第261 頁；他字卷第
    57頁至第58頁；本院字卷第45頁至第46頁、第238 頁至第23
    9 頁），並據證人莊佳欣於另案警詢、偵訊及審理時（影偵
    二卷第105 頁、第122 頁；影訴卷卷一第192 頁）、證人葉
    蘇麗霞、吳哲維於另案警詢、偵訊時（影警二卷第36頁、第
    73頁至第75頁；影偵二卷第66頁至第67頁、第95頁）證述明
    確，復有本院109 年度訴字第198 號刑事判決（他字卷第5
    頁至第25頁）、莊佳欣持用0000000000號行動電話與葉蘇麗
    霞之通訊監察譯文（影警一卷第27頁至第28頁）、本院108
    年9 月20日108 年聲監字第000505號通訊監察書（影警二卷
    第115 頁至第116 頁）等在卷可參，足認被告之任意性自白
    與事實相符，上開事實應可認定。
  ㈡又販賣第二級毒品，本無一定價格，各次買賣之價格，當亦
    各有差異，隨供需雙方之資力、關係之深淺、需求之數量、
    貨源之充裕與否、販賣者對於資金之需求如何及殷切與否，
    以及政府查緝之態度，進而為各種不同之風險評估，而為機
    動性之調整，是其價格標準，自非一成不變，且販賣者從各
    種「價差」或「量差」或係「純度」謀取利潤方式，或有差
    異，然其所圖利益之非法販賣行為目的，則屬相同，並無二
    致。衡以近年來毒品之濫用，危害國民健康與社會安定日益
    嚴重，治安機關對於販賣或施用毒品之犯罪行為，無不嚴加
    查緝，各傳播媒體對於政府大力掃毒之決心亦再三報導，已
    使毒品不易取得且物稀價昂，苟被告於有償買賣第二級毒品
    之交易過程中無利可圖，實無甘冒被取締移送法辦判處重刑
    之危險而平白從事第二級毒品買賣之理。是其販入之價格必
    較其出售之價格為低，而有從中賺取買賣價差或量差牟利之
    意圖及事實，應屬合理認定。況被告業已自承本次販毒利潤
    為新臺幣200 元等語（見本院卷第46頁、第239 頁），堪認
    被告本案販賣第二級毒品之犯行，確有營利意圖無訛。
  ㈢綜上所述，本案事證明確，被告犯行已堪認定，應依法論科
    。
二、論罪科刑
  ㈠按行為後法律有變更者，適用行為時之法律。但行為後之法
    律有利於行為人者，適用最有利於行為人之法律，刑法第2
    條第1 項定有明文。經查，被告為上開犯行後，毒品危害防
    制條例第4 條第2 項、同條例第17條第2 項於109 年1 月15
    日修正公布施行，並於同年7 月15日生效。修正前毒品危害
    防制條例第4 條第2 項規定：「製造、運輸、販賣第二級毒
    品者，處無期徒刑或7 年以上有期徒刑，得併科新臺幣1 千
    萬元以下罰金。」，修正後條文則規定：「製造、運輸、販
    賣第二級毒品者，處無期徒刑或10年以上有期徒刑，得併科
    新臺幣1 千5 百萬元以下罰金。」；又修正前毒品危害防制
    條例第17條第2 項係規定：「犯第4 條至第8 條之罪於偵查
    及審判中均自白者，減輕其刑」；修正後毒品危害防制條例
    第17條第2 項則規定：「犯第4 條至第8 條之罪於偵查及歷
    次審判中均自白者，減輕其刑」，經比較修正前、後規定，
    修正後毒品危害防制條例第4 條第2 項規定，有期徒刑及罰
    金之刑度均較修正前提高，修正後同條例第17條第2 項則增
    加須於「歷次」審判中均自白，始得依該條項減輕其刑之要
    件，是上開修正後之規定，均未有利於被告，依刑法第2 條
    第1 項前段規定，自均應適用被告行為時即修正前毒品危害
    防制條例之規定論處。是核被告所為，係犯修正前毒品危害
    防制條例第4 條第2 項之販賣第二級毒品罪。被告持有第二
    級毒品甲基安非他命進而販賣，應為其嗣後販賣第二級毒品
    之高度行為所吸收，不另論罪。被告就上開犯行與莊佳欣有
    犯意聯絡及行為分擔，應論以共同正犯。
  ㈡刑之加重減輕事由
  ⒈被告前因公共危險案件，經臺灣高雄地方法院以106 年度交
    簡字第1555號判決判處有期徒刑4 月確定，於107 年5 月10
    日易科罰金執行完畢乙節，有臺灣高等法院被告前案紀錄表
    在卷可查（本院卷第18頁），是被告受有期徒刑執行完畢後
    ，5 年內故意再犯本案之罪，為累犯。至司法院釋字第775
    號解釋，依解釋文及理由之意旨，係指構成累犯者，不分情
    節，一律加重最低本刑，於不符合刑法第59條所定要件之情
    形下，致生行為人所受之刑罰超過其所應負擔罪責之個案，
    不符罪刑相當原則、比例原則。於此範圍內，在修正前，為
    避免發生上述罪刑不相當之情形，法院就該個案應裁量是否
    加重最低本刑；依此，該解釋係指個案應量處最低法定刑、
    又無法適用刑法第59條在內減輕規定之情形，法院應依此解
    釋意旨裁量不予加重最低本刑（最高法院108 年度台上字第
    338 號刑事判決意旨參照），而本件被告犯罪情節，並無上
    開解釋所指罪刑不相當之情事，爰依上揭規定，除無期徒刑
    不予加重外，依法加重其刑。
  ⒉被告於偵查及審判中均自白上開犯行，已如前述，爰依修正
    前毒品危害防制條例第17條第2 項之規定減輕其刑，並依法
    先加重後減輕其刑。
  ⒊按毒品危害防制條例第17條第1 項關於供出毒品來源，減免
    其刑寬典之規定，其中所稱「供出毒品來源，因而查獲其他
    正犯或共犯者」，係指被告供出毒品來源之有關資料，諸如
    其他正犯或共犯之姓名、年籍、住居所、或其他足資辨別之
    特徵等，使調查或偵查犯罪之公務員因而對之發動調查或偵
    查並「查獲」其他正犯或共犯而言，質言之，被告之「供出
    毒品來源」，與調查或偵查犯罪之公務員對之發動調查或偵
    查並進而查獲之間，須具有先後且相當之因果關係。且由上
    開法文文義及立法解釋言，被告所供出者須與其犯罪有關之
    「本案毒品來源」，若被告所供出的資訊與自己所犯的本案
    無關，則僅能認為提供他案線報，縱然警方因而查獲他案的
    正犯或共犯，亦不能逕依上揭規定予以減輕或免除其刑；詳
    言之，正犯或共犯被查獲之案情倘與被告自己所犯同條項所
    列之罪之毒品來源無何關係，縱嗣後該正犯或共犯係因被告
    之供出而被查獲，仍無邀此減刑寬典的適用（最高法院102
    年度台上字第730 號判決、107 年台上字第2833號判決意旨
    參照）。被告於警詢中曾供出其毒品來源為「太子」、「陳
    聖隆」，並指認「太子」之小弟即共犯王維祥（影偵一卷第
    13頁；本院卷第59頁至第72頁）。惟查：
  ①警方固依被告之供述因而查獲綽號「太子」之男子王維祥，
    有高雄市政府警察局刑事警察大隊109 年8 月13日高市警刑
    大偵八字第10972458100 號函暨該大隊109 年8 月12日高市
    警刑大偵八字第10972419500 號刑事案件報告書可參（影訴
    卷卷一第357 頁至第363 頁），然該刑事案件報告書所載王
    維祥販毒時間係在109 年5 月至同年7 月間，販賣對象亦未
    包含被告，已無法認定王維祥為被告之毒品來源；再參酌被
    告於警詢中稱：我於109 年2 月至3 月間，大都是去高雄市
    ○○區○○路000 巷00號1 樓找「太子」購毒，應該有超過
    10次等語（影偵一卷第382 頁至第383 頁），是被告向「太
    子」購毒之時間，均在本案犯行之後，所謂「太子」或王維
    祥，應非被告本案犯行之毒品來源。
  ②陳聖隆固因被告之供述而為警查獲，並經檢察官提起公訴，
    有高雄市政府警察局刑事警察大隊110 年3 月11日高市警刑
    大偵八字第11070586500 號函、臺灣高雄地方檢察署檢察官
    109 年度偵字第21813 號起訴書可參（本院卷第57頁、第63
    頁至第65頁），然觀諸該起訴書所載，陳聖隆3 次販賣第二
    級毒品甲基安非他命予被告之時間，係集中於109 年3 月間
    ，均為本案犯行之後，已難認陳聖隆係被告本案犯行之毒品
    來源；且陳聖隆上開販毒予被告之時間，與被告本案犯行之
    時間相距5 個月有餘，時間亦非密切接近，更無從建立陳聖
    隆上開遭查獲之犯行，與本案毒品來源間有何關連性，自無
    從認定陳聖隆為被告本案犯行之毒品來源。
  ③綜上說明，被告應無毒品危害防制條例第17條第1 項減輕規
    定之適用。
  ⒋被告辯護人雖為被告主張應適用刑法第59條予以減刑等語（
    見本院卷第242 頁至第243 頁）。然被告明知第二級毒品甲
    基安非他命係法律嚴格禁止販賣之違禁物，染毒更能令人傷
    身敗家，竟為獲取些微利益，與莊佳欣共同將之販售予葉蘇
    麗霞施用，其行為對於國人身心健康及社會秩序所造成之潛
    在危險非輕，又被告之犯行，依其犯罪情狀，援引上開偵審
    中自白之規定減刑後，客觀上已無宣告最低刑度仍嫌過重之
    情形，因認無刑法第59條規定減輕其刑之餘地。
  ㈢爰審酌被告明知甲基安非他命，係毒品危害防制條例所定之
    第二級毒品，高度戕害人身，一經染毒，極易成癮，影響頗
    為深遠，況毒品對社會秩序及國民健康危害至深且鉅，如任
    其氾濫、擴散，影響社會治安，危害非淺，其竟無視國家對
    於杜絕毒品犯罪之禁令，以營利之意，與莊佳欣共同販毒予
    葉蘇麗霞，有害他人身心健康，危害社會風氣，亦助長毒品
    氾濫，並足以衍生其他犯罪，所為殊無可取；惟念及被告犯
    罪後在偵查及本院審理中均始終坦認本案全部犯行，犯後態
    度尚可；兼衡被告本案販賣第二級毒品之數量、金額及犯罪
    獲利程度等情況，暨衡及被告於本院審理時自陳教育程度為
    國中畢業，入監前從事水電工程，月收入約6 、7 萬元，與
    哥哥、80幾歲之父母同住，無須扶養父母、小孩（本院卷第
    242 頁）等一切情狀，量處如主文所示之刑。
  ㈣被告本案犯行所獲之價金500 元，為其犯罪所得，且未扣案
    ，應依刑法第38條之1 第1 項前段、第3 項規定宣告沒收，
    並諭知於全部或一部不能沒收或不宜執行沒收時，追徵其價
    額。
據上論斷，應依刑事訴訟法第299 條第1 項前，判決如主文。
本案經檢察官李奇哲提起公訴，檢察官陳登燦到庭執行職務。
中    華    民    國   111    年    1     月    21    日
                  刑事第一庭    審判長法  官  楊智守
                                      法  官  林筠
                                      法  官  陳狄建
【卷證對照表】
┌──────────────────────────────┐
│一、臺灣橋頭地方檢察署109年度他字第3504號，稱他字卷         │
│二、臺灣橋頭地方檢察署110年度偵字第633號，稱偵卷            │
│三、臺灣橋頭地方法院110年度訴字第51號，稱本院卷             │
│四、高雄市政府警察局刑事警察大隊高市警刑大偵八字第          │
│    00000000000號，稱影警一卷                               │
│五、高雄市政府警察局刑事警察大隊高市警刑大偵八字第          │
│    00000000000號，稱影警二卷                               │
│六、高雄市政府警察局刑事警察大隊高市警刑大偵八字第          │
│    00000000000號，稱影警三卷                               │
│七、臺灣橋頭地方檢察署109年度偵字第3776號卷，稱影偵一卷     │
│八、臺灣橋頭地方檢察署109年度偵字第4850號卷，稱影偵二卷     │
│九、臺灣橋頭地方檢察署109年度偵字第4849號卷，稱影偵三卷     │
│十、臺灣橋頭地方法院109年度聲羈字第61號卷，稱影聲羈卷       │
│十一、臺灣橋頭地方法院109 年度訴字第198 號卷，稱影訴卷（卷一│
│      、卷二)                                               │
└──────────────────────────────┘
以上正本證明與原本無異。
如不服本判決應於收受送達後20日內向本院提出上訴書狀，並應
敘述具體理由；如未敘述上訴理由者，應於上訴期間屆滿後20日
內向本院補提理由書（均須按他造當事人之人數附繕本）「切勿
逕送上級法院」。
中    華    民    國   111    年    1     月    21    日
                                      書記官  謝怡貞
附錄本案論罪科刑法條全文：
修正前毒品危害防制條例第4條
製造、運輸、販賣第一級毒品者，處死刑或無期徒刑；處無期徒
刑者，得併科新臺幣 2 千萬元以下罰金。
製造、運輸、販賣第二級毒品者，處無期徒刑或 7 年以上有期
徒刑，得併科新臺幣 1 千萬元以下罰金。
製造、運輸、販賣第三級毒品者，處 7 年以上有期徒刑，得併
科新臺幣 7 百萬元以下罰金。
製造、運輸、販賣第四級毒品者，處 5 年以上 12 年以下有期
徒刑，得併科新臺幣 3 百萬元以下罰金。
製造、運輸、販賣專供製造或施用毒品之器具者，處 1 年以上
7 年以下有期徒刑，得併科新臺幣 1 百萬元以下罰金。
前五項之未遂犯罰之。